臺灣高等法院刑事裁定
110年度上訴字第2160號
上  訴  人  
即  被  告  孫鈺權



上列上訴人即被告因違反護照條例等案件，對於本院中華民國11
0年7月12日所為第二審判決（110年度上訴字第2160號），提起
上訴，本院裁定如下：
    主  文
孫鈺權關於謊報遺失護照以供他人冒名使用罪部分上訴駁回。  
    理  由
一、按原審法院認為上訴不合法律上之程式或法律上不應准許或
    其上訴權已經喪失者，應以裁定駁回之。但其不合法律上之
    程式可補正者，應定期間先命補正，刑事訴訟法第384條定
    有明文。
二、上訴人即被告上訴意旨略以：
  ㈠本院110年度上訴字第2160號判決（下稱本院判決）略謂：「
    …被告所為，係犯護照條例第29條第1款之買賣護照罪，並以
    行為人責任為基礎，審酌被告明知護照係供個人入出國境旅
    行、就業、就學，以及在境外請求外國政府提供必要協助之
    重要身分憑證，絕無輕率提供他人使用，甚至販售他人以牟
    利之餘地，竟貪圖不法利益，將本案護照出售並交付予他人
    ，損及外交部領事事務局對於本國國民身分、護照資料管理
    之正確性，更將助長國際間偷渡犯行猖獗，嚴重影響我國之
    國際聲譽，所為實屬不該，應予非難。」可見本院是認定第
    一審所稱：「再按護照條例第31條第1款之『將護照交付他人
    或謊報遺失以供他人冒名使用』，所謂供他人冒名使用，係
    就動機目的所規定之主觀意思要件，凡將護照交付他人或謊
    報遺失，其目的在供他人冒名使用者，即成立該罪，不以果
    已冒名使用為必要（最高法院97年度台上字第5630號判決意
    旨參照）。查本案被告明知其護照已出售予他人，仍至警局
    謊報遺失，雖其於申報護照遺失時，尚無從得知其護照是否
    已供他人冒名使用，仍無礙於上開罪名之成立。」雖非無據
    ，惟本件上訴人究竟應論以護照條例第31條中之「交付他人
    以供他人冒名使用」或「謊報遺失以供他人冒名使用」，本
    院判決漏未詳細交代。細繹本院判決引用第一審判決之文字
    形式觀察，似認為被告應論以「謊報遺失以供他人冒名使用
    」。然被告本件謊報遺失是否意在供他人冒名使用，或是脫
    免責任，其主觀意圖為何，本院判決未見有任何認事用法之
    交代，倘被告謊報遺失目的僅是為了脫免責任，則無供他人
    冒名使用之意圖，應將被告論以「交付他人以供他人冒名使
    用」，而非「謊報遺失以供他人冒名使用」。準此，本件並
    未就上訴行為態樣為詳細認事用法，顯然違誤甚明。
　㈡本院判決就本件有無入出國移民法第73條適用並未著墨，也
    未詳細論理其與護照條例間競合關係，顯然有法律未予適用
    之違誤。
　㈢被告多次於訴訟中主張刑法第59條情堪憫恕，然未見本院判
    決不採之理由，顯見有漏未交代理由之違誤。
　　綜上，請求為無罪判決云云。
三、惟查：
　㈠本案第一審判決係認定被告犯買賣護照及謊報遺失護照以供
    他人冒名使用等2罪，而被告於民國110年4月17日、5月4日
    提出上訴狀及上訴理由狀，表明僅就第一審判決買賣護照罪
    部分提起上訴，有被告刑事聲明上訴狀及刑事上訴理由狀可
    稽（本院卷第21、23～25頁），檢察官則未上訴。從而，被
    告所犯謊報遺失護照以供他人冒名使用罪部分，業已確定，
    先予敘明。
　㈡依前揭被告上訴意旨㈠所載之內容，顯係針對謊報遺失護照以
    供他人冒名使用罪之部分，惟本院審理範圍僅限於買賣護照
    罪部分，並不包含謊報遺失護照以供他人冒名使用罪部分，
    被告就本院審理範圍以外之部分上訴，顯不合法律上之程式
    ，應予駁回。
　㈢至被告上訴買賣護照罪部分，待卷證齊全後，再送最高法院
    審理，併此敘明。　
據上論斷，應依刑事訴訟法第384條前段，裁定如主文。
中　　華　　民　　國　　110 　年　　8 　　月　　23　　日
                  刑事第七庭    審判長法  官  孫惠琳
                                      法  官  連雅婷
                                      法  官  張育彰
以上正本證明與原本無異。
不得抗告。
                                      書記官  蔡麗春
中　　華　　民　　國　　110 　年　　8 　　月　　23　　日